【裁判字號】    98,上訴,1547
【裁判日期】    980818
【裁判案由】    違反毒品危害防制條例
【裁判全文】
臺灣高等法院臺中分院刑事判決        98年度上訴字第1547號
上  訴  人
即  被  告  甲○○
                      樓之3
                      處所）
上列上訴人因違反毒品危害防制條例案件，不服臺灣臺中地方法
院98年度訴字第1712號中華民國98年6月19日第一審判決（起訴
案號：臺灣臺中地方法院檢察署98年度毒偵字第1445號），提起
上訴，本院判決如下：
    主  文
原判決撤銷。
甲○○施用第一級毒品，累犯，處有期徒刑拾月。
    犯罪事實
一、甲○○前於民國94年間，因犯重利罪，經臺灣臺中地方法院
    以94年度易字第2294號判處有期徒刑3月確定，又因犯竊盜
    罪及違反毒品危害防制條例案件，經同院分別以95年度中簡
    字第696號、95年度訴字第1047號及95年度訴字第1465號各
    判處有期徒刑5月、10月及1年4月確定，嗣經減刑並定應執
    行刑為有期徒刑1年2月確定，前開二案經接續執行，於97年
    1月18日縮短刑期假釋出監並交付保護管束，於97年3月6日
    期滿未經撤銷，視為執行完畢；另因施用毒品案件，經送觀
    察、勒戒後，認無繼續施用毒品傾向，於94年8月25日執行
    完畢釋放，並由臺灣臺中地方法院檢察署檢察官於94年8月
    24 日以94年度毒偵字第3796號為不起訴處分確定。詎猶不
    知警惕，於上開觀察、勒戒執行完畢釋放後5年內，復基於
    施用第一級毒品之犯意，於98年2月22日下午4時許，在臺中
    縣市交界處之中清交流道附近之高速公路橋下，以將海洛因
    摻水後以注射針筒注射血管之方式，施用第一級毒品海洛因
    1 次。嗣於98年2月24日晚上10時45分許，在臺中市○○區
    ○○路3段與柳陽東路口，因闖紅燈、超速行駛等形跡可疑
    而為警盤查，甲○○即在有偵查權限之公務員知悉其犯行前
    ，交出其預備供施用毒品海洛因使用之注射針筒1支（未開
    封）為警查看（未扣案），並主動供承其上開施用海洛因犯
    行，經警帶回後採其尿液送驗，結果呈嗎啡陽性反應而查獲
    。
二、案經臺中市警察局第五分局報請臺灣臺中地方法院檢察署檢
    察官偵查起訴。
    理  由
壹、證據能力之說明
    按被告以外之人於審判外之陳述，雖不符刑事訴訟法第159
    條之1至第159條之4之規定，然經當事人於審判程序同意作
    為證據，法院審酌該言詞陳述作成時之情況，認為適當者，
    亦得為證據；當事人、代理人或辯護人於法院調查證據時，
    知有刑事訴訟法第159條第1項不得為證據之情形，而未於言
    詞辯論終結前聲明異議者，視為有前項之同意，刑事訴訟法
    第159條之5定有明文。經查本案檢察官及被告，於本院均未
    爭執本判決所引用之下列各項證據之證據能力，復未於言詞
    辯論終結前聲明異議，本院審酌上開證據作成時之情況，並
    無違法取證之瑕疵，認以之作為證據為適當，揆諸上開規定
    ，應認下列各項證據均有證據能力，此先予敘明。
貳、實體之說明：
一、上揭犯罪事實，迭據上訴人即被告（下稱被告）甲○○於警
    偵訊、原審及本院審理時，均坦白承認，復有中山醫學大學
    附設醫院檢驗科藥物檢測中心尿液檢驗報告、臺中市警察局
    第五分局委託鑑驗代號與真實姓名對照表附卷可稽，被告施
    用第一級毒品之犯行洵堪認定。
二、按毒品危害防制條例第21條第2項規定：「依前項規定治療
    中經查獲之被告應由檢察官為不起訴處分，但以一次為限。
    」所稱「依前項規定治療中經查獲」，係指依該條第1項規
    定，犯同條例第10條之罪者，於犯罪未發覺前，即自動向行
    政院衛生署指定之醫療機構請求治療，而於治療中始經查獲
    該項未發覺之犯罪而言；至於治療中再犯施用毒品之罪經查
    獲者，則不包括在內（最高法院97年度台上字第4987號判決
    意旨參照）。本案被告雖自97年7月25日起即至中國醫藥大
    學附設醫院接受美沙酮替代療法，有其提出之診斷證明書附
    卷可稽，然被告本件經查獲之施用第一級毒品犯行，係於其
    接受治療期間因難忍毒癮而再犯，揆諸前揭判決意旨，自無
    毒品危害防制條例第21條第2項適用之餘地，附此敘明。
三、核被告所為，係犯毒品危害防制條例第10條第1項之施用第
    一級毒品罪。被告有如犯罪事實欄所載之前科並已執行完畢
    ，有臺灣高等法院被告前案紀錄表在卷可參，其於5年內故
    意再犯本件有期徒刑以上之罪，為累犯，應依刑法第47條第
    1項加重其刑。次按「刑法第六十二條所謂發覺，固非以有
    偵查犯罪權之機關或人員確知其人犯罪無誤為必要，而於對
    其發生嫌疑時，即得謂為已發覺；但此項對犯人之嫌疑，仍
    須有確切之根據得為合理之可疑者，始足當之，若單純主觀
    上之懷疑，要不得謂已發生嫌疑。」最高法院著有72年台上
    字第641號判例可資參照。本案被告係於98年2月24日晚上10
    時45分許，在臺中市○○區○○路3段與柳陽東路口，因騎
    車闖紅燈、超速等形跡可疑而為警盤查時，即在有偵查權限
    之公務員知悉其犯行前，自背包內取出其預備供施用毒品海
    洛因使用之注射針筒1支（未開封）為警查看，並供承其上
    開施用海洛因犯行，在此之前，並無證據得以知悉被告有本
    次施用毒品海洛因之犯嫌，此除據被告自警詢時即如是供述
    外，並據證人即查獲本案之臺中市警察局第五分局文昌派出
    所巡佐乙○○於本院證述綦詳，復有其製作之職務報告1件
    附卷（警卷第1頁）可稽，是被告符合自首之要件，爰依自
    首之規定減輕其刑。被告同時有刑之加重及減輕事由，並依
    法先加重後減輕之。
四、原審認被告罪證明確，予以論罪科刑，固非無見，惟查：(1)
    、本件被告在有偵查權限之公務員知悉其犯行前，即自背包
    內取出其預備供施用毒品海洛因使用之注射針筒1支（未開
    封）為警查看，並供承其上開施用海洛因犯行，惟警員因該
    注射針筒尚未開封，認非屬犯罪所用之物，因而未查扣該注
    射針筒，且勸諭被告將該注射針筒丟棄在派出所之垃圾筒而
    已滅失，此業據證人乙○○巡佐證明屬實，且無扣押物品目
    錄表可稽，則原審誤認該注射針筒已扣案，並以之為本案之
    證物〔參原判決第2頁之二、本案證據名稱（三）、扣案被
    告所有預備供施用之注射針筒1支（尚未開封使用）〕，即
    有未洽。(2)、原審漏未就被告自首部分予以調查，致未認定
    被告係自首，亦有未洽。被告上訴意旨，指摘原審未認定其
    係自首並減輕其刑，即有理由，且原判決亦有上開可議之處
    ，自應由本院將原判決予以撤銷改判。爰審酌被告前已有施
    用毒品被判處罪刑並已執行完畢之前科，仍不思悔悟而再犯
    本案，及其犯罪之動機、犯罪後坦承犯行之態度等一切情狀
    ，量處如主文第2項所示之刑。未開封使用之注射針筒1支並
    非違禁物，且既已滅失，爰不諭知沒收，附此敘明。
據上論斷，應依刑事訴訟法第369條第1項、第364條、第299條第
1項前段，毒品危害防制條例第10條第1項，刑法第11條前段、第
47條第1項、第62條前段，判決如主文。
中    華    民    國    98    年    8    月    18     日
            刑事第十庭  審判長法  官  林  照  明
                              法  官  蔡  名  曜
                              法  官  郭  瑞  祥
以上正本證明與原本無異。
如不服本判決應於收受送達後十日內向本院提出上訴書狀，其未
敘述上訴之理由者，並得於提起上訴後十日內向本院補提理由書
（均須按他造當事人之人數附繕本）「切勿逕送上級法院」。
                              書記官  李  妍  嬅
中    華    民    國    98    年    8    月    18     日
附錄本案論罪科刑法條：
毒品危害防制條例第10條第1項
施用第一級毒品者，處6月以上5年以下有期徒刑。


司法院資訊處製作；財團法人民間司法改革基金會備份。
